臺灣臺南地方法院刑事判決　
111年度金訴字第916號
公  訴  人  臺灣臺南地方檢察署檢察官
被      告  陳科萌




上列被告因洗錢防制法等案件，經檢察官提起公訴（111年度偵
字第22789號），被告於本院準備程序中就被訴事實為有罪之陳
述，經告知簡式審判程序之旨，並聽取被告與公訴人意見後，本
院合議庭裁定改由受命法官獨任進行簡式審判程序，判決如下：
    主  文
陳科萌幫助犯洗錢防制法第十四條第一項之一般洗錢罪，處有期
徒刑貳月，併科罰金新臺幣壹萬元，罰金如易服勞役，以新臺幣
壹仟元折算壹日。緩刑貳年，並應於本判決確定之日起壹年內接
受法治教育參場次，緩刑期間付保護管束。
    事實及理由
一、本案檢察官提起公訴程序合法：
　　按不起訴處分已確定者，非有刑事訴訟法第420條第1項第1
    款、第2款、第4款或第5款所定得為再審原因之情形或發現
    新事實或新證據者，不得對同一案件再行起訴，固為該法第
    260條所明定。惟該法條所稱之同一案件，係指同一訴訟物
    體，即被告與犯罪事實均屬相同者而言，亦即係指事實上同
    一之案件，而不包括法律上同一案件在內；則裁判上一罪案
    件之一部分，經檢察官以行為不罰為不起訴處分者，即與其
    他部分不生裁判上一罪關係，自非刑事訴訟法第260條所稱
    之同一案件，檢察官就未經不起訴處分之其他部分，仍得再
    行起訴，並不受上開法條之限制（最高法院111年度台非字
    第79號判決意旨參照）。經查，被告陳科萌因提供母親陳麗
    貞之台新國際商業銀行帳號00000000000000號帳戶（下稱台
    新銀行帳戶）金融卡及提款密碼予詐欺集團而涉犯幫助詐欺
    取財、幫助一般洗錢之犯行，涉及告訴人鄭力齊部分，雖經
    臺灣臺南地方檢察署檢察官以111年度偵字第7945號為不起
    訴處分，有該不起訴處分書在卷供參（見偵一卷第49至51頁
    ）。然本案檢察官提起公訴之犯罪事實，乃涉及告訴人林月
    娥部分，與涉及告訴人鄭力齊部分，為想像競合犯之裁判上
    一罪關係，而屬法律上同一案件，二者間並非事實上同一案
    件，揆諸前揭說明，本案告訴人林月娥遭詐欺、洗錢之部分
    ，當不受上開不起訴處分效力之拘束，檢察官就未經不起訴
    處分之本案告訴人林月娥部分，提起公訴，與刑事訴訟法第
    260條規定無違。
二、本案被告所犯為死刑、無期徒刑、最輕本刑3年以上有期徒
    刑以外之罪，亦非高等法院管轄之第一審案件，其於準備程
    序中就被訴事實為有罪之陳述，經告知簡式審判程序之旨，
    並聽取檢察官及被告之意見後，本院合議庭依刑事訴訟法第
    273條之1第1項規定裁定進行簡式審判程序，是本案之證據
    調查，依同法第273條之2規定，不受同法第159條第1項、第
    161條之2、第161條之3、第163條之1及第164條至第170條所
    規定證據能力認定及調查方式之限制。
三、本案犯罪事實及證據，除起訴書犯罪事實欄一第2至4行「竟
    仍基於縱有人利用其交付之帳戶作為實施詐欺取財犯行之工
    具，亦不違背其本意之幫助詐欺取財犯意」之記載，應更正
    為「竟仍基於縱有人以其交付之金融機構帳戶實施財產犯罪
    ，亦不違背其本意之幫助洗錢及幫助詐欺取財之不確定故意
    」；證據部分：補充「被告於本院準備程序及審理時之自白
    」外，其餘均引用檢察官起訴書之記載（如附件）。
四、論罪科刑：
  ㈠核被告所為，係犯刑法第30條第1項前段、第339條第1項之幫
    助詐欺取財罪，及刑法第30條第1項前段、洗錢防制法第14
    條第1項之幫助一般洗錢罪。
　㈡被告以交付起訴書所載台新銀行帳戶資料之一行為，侵害告
    訴人之財產法益，係同時觸犯幫助詐欺取財罪及幫助一般洗
    錢罪，為想像競合犯，應依刑法第55條本文規定，從一重論
    以幫助一般洗錢罪。
　㈢被告係對正犯資以助力而實施犯罪構成要件以外之行為，為
    幫助犯，應依刑法第30條第2項規定，按正犯之刑減輕之。
　㈣另犯第14條、第15條之罪，在偵查或審判中自白者，減輕其
    刑，洗錢防制法第16條第2項定有明文。被告於本院審理時
    就幫助一般洗錢犯行自白不諱，爰依上揭規定，減輕其刑，
    並依法遞減輕之。
　㈤爰審酌被告輕易將其母親之台新銀行帳戶資料提供予他人，
    枉顧該帳戶資料可能遭有心人士利用以作為財產犯罪工具之
    危險，影響社會治安且有礙金融秩序，助長詐欺犯罪盛行，
    並使檢警對於詐欺取財犯罪之追查趨於困難，犯罪所得遭領
    出後，形成金流斷點，嚴重破壞社會秩序、正常交易安全及
    人與人間之相互信賴，所為殊值非難，惟念被告並未實際參
    與本案詐欺取財、洗錢之犯行，且犯後終能坦承犯行，態度
    尚可，復審酌其已將部分款項匯還告訴人之情形，有交易明
    細及本院公務電話紀錄在卷供參（見本院卷第38、63頁），
    兼衡被告之犯罪動機、目的、手段、於本案中之角色、分工
    、涉案情節及告訴人遭詐騙之金額，暨被告於本院審理時自
    陳之智識程度、家庭生活狀況(見本院卷第56頁)等一切情狀
    ，量處如主文所示之刑，並就罰金刑部分諭知易服勞役之折
    算標準，以示懲儆。　
　㈥被告前未曾因故意犯罪受有期徒刑以上刑之宣告，有臺灣高
    等法院被告前案紀錄表在卷可佐，其平日素行尚稱良好，本
    次係因一時失慮而罹刑章，犯後已坦認犯行，堪認有悔意，
    本院認被告經此偵審程序，當知戒慎而無再犯之虞，本院因
    認上開所宣告之刑，以暫不執行為適當，爰依刑法第74條第
    1項第1款規定，併諭知如主文所示之緩刑期間，以啟自新，
    並觀後效。又本院審酌被告上開所宣告之刑雖暫無執行之必
    要，惟為使被告確切記取本次教訓及強化其法治觀念，認應
    課加預防再犯所為之必要命令，爰諭知被告應於本判決確定
    之日起1年內接受法治教育3場次；同時併依刑法第93條第1
    項第2款規定，諭知於緩刑期間付保護管束，俾由觀護人予
    以適當督促，期兼收啟新及惕儆之雙效，以維法治。而緩刑
    之宣告，係國家鑒於被告能因知所警惕而有獲得自新機會之
    期望，特別賦予宣告之刑暫不執行之寬典，倘被告未遵循本
    院所諭知前揭緩刑期間之負擔而情節重大，或在緩刑期間又
    再犯罪，或有其他符合法定撤銷緩刑之原因者，均可能由檢
    察官聲請撤銷本案緩刑宣告，而生仍須執行所宣告之刑之後
    果，附予指明。
五、沒收之說明：
　㈠按刑法就犯罪所得沒收之相關規定，立法意旨係為預防犯罪
    ，符合公平正義，契合任何人都不得保有犯罪所得之原則，
    遂將原刑法得沒收之規定，修正為應沒收之。然沒收犯罪所
    得之範圍，應僅以行為人實際因犯罪所獲得之利益為限，倘
    行為人並未因此分得利益，或缺乏證據證明行為人確實因犯
    罪而有所得，自不應憑空推估犯罪所得數額並予以宣告沒收
    ，以免侵害行為人之固有財產權。是行為人是否因犯罪而有
    所得，且實際取得數目多寡，應由事實審法院審酌卷內人證
    、物證、書證等資料，依據證據法則，綜合研判認定之。經
    查，本案並無積極證據足認被告因其幫助詐欺取財及幫助洗
    錢犯行，有自詐欺集團成員處獲取利益或對價，自不生犯罪
    所得應予沒收之問題。
  ㈡至於洗錢防制法第18條第1項前段固規定「犯第14條之罪，其
    所移轉、變更、掩飾、隱匿、收受、取得、持有、使用之財
    物或財產上利益，沒收之」，然被告非實際上提款之人，無
    掩飾隱匿詐欺贓款之犯行，尚非洗錢防制法第14條第1項之
    正犯，自無上開條文適用。
　㈢另被告交付詐欺集團成員之金融卡，雖是供犯罪所用之物，
    然未經扣案，且該物品本身價值低微，單獨存在亦不具刑法
    上之非難性，欠缺刑法上重要性，是本院認該物品並無沒收
    或追徵之必要，爰依刑法第38條之2第2項之規定，不予宣告
    沒收或追徵，併此敘明。　　　　　　　　
據上論斷，應依刑事訴訟法第273條之1第1項、第299條第1項本
文、第310條之2、第454條第2項，判決如主文。
本案經檢察官李駿逸提起公訴，檢察官吳惠娟到庭執行職務。
中　　華　　民　　國　　111 　年　　11　　月　　17　　日
              刑事第一庭      法　官　潘明彥
以上正本證明與原本無異。
如不服本判決應於收受本判決後20日內向本院提出上訴書狀，並
應敘述具體理由。其未敘述上訴理由者，應於上訴期間屆滿後20
日內向本院補提理由書狀（均須按他造當事人之人數附繕本）「
切勿逕送上級法院」。 
　　　　　　　　　　　　　　　書記官  蘇豐展 
中　　華　　民　　國　　111 　年　　11　　月　　17　　日
附錄本案論罪科刑法條：
錢防制法第2條
本法所稱洗錢，指下列行為：
一、意圖掩飾或隱匿特定犯罪所得來源，或使他人逃避刑事追訴
    ，而移轉或變更特定犯罪所得。
二、掩飾或隱匿特定犯罪所得之本質、來源、去向、所在、所有
    權、處分權或其他權益者。
三、收受、持有或使用他人之特定犯罪所得。
　　
洗錢防制法第14條
有第2條各款所列洗錢行為者，處7年以下有期徒刑，併科新臺幣
5百萬元以下罰金。
前項之未遂犯罰之。
前2項情形，不得科以超過其特定犯罪所定最重本刑之刑。

中華民國刑法第30條
幫助他人實行犯罪行為者，為幫助犯。雖他人不知幫助之情者，
亦同。
幫助犯之處罰，得按正犯之刑減輕之。

中華民國刑法第339條
意圖為自己或第三人不法之所有，以詐術使人將本人或第三人之
物交付者，處5年以下有期徒刑、拘役或科或併科50萬元以下罰
金。
以前項方法得財產上不法之利益或使第三人得之者，亦同。
前2項之未遂犯罰之。

【附件】：
臺灣臺南地方檢察署檢察官起訴書
                                    111年度偵字第22789號
　　被　　　告　陳科萌　女　24歲（民國00年00月0日生）
　　　　　　　　　　　　住嘉義縣○○鄉○○村○○000號之1
　　　　　　　　　　　　居臺南市○○區○○路000號
　　　　　　　　　　　　國民身分證統一編號：Z000000000號
上列被告因詐欺等案件，已經偵查終結，認應提起公訴，茲將犯
罪事實及證據並所犯法條分敘如下：
　　　　犯罪事實
一、陳科萌明知將金融帳戶提款卡提供他人使用，恐為不法者充
    作詐騙被害人匯入款項之犯罪工具，竟仍基於縱有人利用其
    交付之帳戶作為實施詐欺取財犯行之工具，亦不違背其本意
    之幫助詐欺取財犯意，於民國111年1月13日，將向其母親陳
    麗貞（涉嫌詐欺取財罪嫌部分業經本署檢察官以111年度偵
    字第14504號為不起訴處分）借用之台新國際商業銀行帳號0
    0000000000000號帳戶（下稱台新帳戶）金融卡及提款密碼
    ，提供予真實姓名不詳之詐欺集團成員「淑娟」，以此方式
    幫助「淑娟」及其所屬之詐騙集團從事詐欺犯罪帳戶使用。
    嗣「淑娟」及其所屬詐騙集團成員取得上開帳戶資料後，即
    共同意圖為自己不法之所有，基於詐欺取財之犯意聯絡，於
    111年1月17日16時許，佯稱為富邦銀行客服專員撥打林月娥
    之電話，誆稱其在金石堂網路書局網路購書因操作錯誤不慎
    輸入成12本會被扣款，須依指示操作解除扣款云云，致林月
    娥陷於錯誤，於同日20時40分許、23時47分許、同年月18日
    0時16分許、17分許分別匯款新臺幣（下同）3萬元、1萬3,8
    77元、10萬9元、3萬3,000元至上開帳戶內。嗣林月娥察覺
    有異而報警處理，始循線查悉上情。
二、案經本署檢察官簽分偵辦。
　　　　證據並所犯法條
一、證據清單及待證事實：
編號   證  據  名  稱   待  證  事  實 1 被告陳科萌於本署偵查中之供述 被告坦承將陳麗貞上開帳戶金融卡及提款密碼寄送予「淑娟」等情不諱，惟矢口否認涉有何上開幫助詐欺取財等犯行，辯稱：我那時候懷孕要找代工，「淑娟」用LINE跟我聯繫，說需要我提供帳戶才可以薪轉，我就相信，後來說要材料費，要匯到我這張卡，他們需要領出這筆錢才寄材料給我云云。 2 告訴人林月娥於警詢時之指訴 告訴人林月娥遭詐騙而匯出上開款項至陳麗貞上開帳戶內之事實。 3 告訴人林月娥之存摺影本1份  4 證人陳麗貞於偵查中之證述 證人陳麗貞申辦上開帳戶後隨即交由被告陳科萌使用之事實。 5 證人陳麗貞上開帳戶基本資料及交易明細資料各1份 告訴人遭詐騙而匯出上開款項至陳麗貞上開帳戶內之事實。 6 被告陳科萌之通訊軟體LINE對話紀錄資料、本署110年度偵字第1650號不起訴處分書 「淑娟」向被告表示：「一張卡片可以申請5000的補助給你」，足認被告主觀上存有領取上開補助金之誘因；而被告曾因幫助詐欺案件經本署檢察官為不起訴處分，是本次其提供陳麗貞上開帳戶資料之時，主觀上應可預見可能幫助他人實施詐欺取財及洗錢犯罪使用，而有違法性認識之事實。 
二、按刑事訴訟法第260條所稱之同一案件，係指被告與犯罪事
    實均屬相同者而言，亦即係指事實上同一案件，而不包括法
    律上同一案件在內；則裁判上一罪案件之一部分，經檢察官
    為不起訴處分者，仍與其他部分不生裁判上一罪關係，自非
    本條所稱之同一案件；且被告交付同一帳戶與詐欺集團，前
    後二案被害人不同，且前案既經不起訴處分確定，則與後案
    無裁判上一罪關係，非同一案件，不生刑事訴訟法第260條
    第1款所規定發現新事實新證據之問題，受理後案之法院自
    得為實體審理（最高法院93年度台上字第6053號判決及臺灣
    高等法院暨所屬法院96年法律座談會刑事類提案第7號意旨
    參照）。查被告陳科萌因提供陳麗貞上開帳戶資料予他人，
    因而涉犯幫助詐欺取財罪嫌，雖經本署檢察官以111年度偵
    字第7945號為不起訴處分確定，然揆諸上揭說明，本案之被
    害人與前案不同，非同一案件，不生刑事訴訟法第260條第1
     款所規定發現新事實新證據之問題，受理本案之法院自得
    為實體審理。
三、核被告所為，係犯刑法第30條第1項前段、同法第339條第1
    項之幫助詐欺取財及刑法第30條第1項前段、洗錢防制法第1
    4條第1項之幫助洗錢等罪嫌。被告以一行為觸犯上開罪嫌，
    為想像競合犯，請依刑法第55條規定，從較重之幫助洗錢罪
    嫌處斷。
四、依刑事訴訟法第251條第1項提起公訴。
  　此  　致
臺灣臺南地方法院
中　　華　　民　　國　 111　　年　　9 　　月　　16　　日
                              檢察官  李  駿  逸
本件證明與原本無異
中　　華　　民　　國　 111　　年　　9 　　月　　19　　日
                              書記官  許  順  登
所犯法條　　
中華民國刑法第30條
（幫助犯及其處罰）
幫助他人實行犯罪行為者，為幫助犯。雖他人不知幫助之情者，
亦同。
幫助犯之處罰，得按正犯之刑減輕之。
中華民國刑法第339條
（普通詐欺罪）
意圖為自己或第三人不法之所有，以詐術使人將本人或第三人之
物交付者，處 5 年以下有期徒刑、拘役或科或併科 50 萬元以
下罰金。
以前項方法得財產上不法之利益或使第三人得之者，亦同。
前二項之未遂犯罰之。
洗錢防制法第14條
有第二條各款所列洗錢行為者，處 7 年以下有期徒刑，併科新
臺幣 5 百萬元以下罰金。
前項之未遂犯罰之。
前二項情形，不得科以超過其特定犯罪所定最重本刑之刑。